【裁判字號】    98,抗,266
【裁判日期】    981229
【裁判案由】    停止執行
【裁判全文】
臺灣高等法院臺南分院民事裁定    98年度抗字第266號
抗告  人
即聲請人  甲○○
抗告  人
即相對人  乙○○
上列抗告人間聲請停止執行事件，對於中華民國九十八年十月二
十一日臺灣臺南地方法院所為裁定（九十八年度聲字第九九九號
），兩造均提起抗告，本院裁定如下：
    主  文
兩造之抗告均駁回。
抗告程序費用由抗告人各自負擔。
    理  由
一、抗告人即聲請人甲○○聲請意旨略以：聲請人與對造抗告人
    即相對人乙○○間臺灣臺南地方法院九十七年度執助字第一
    一○九號強制執行事件，聲請人已提起債務人異議之訴，為
    避免聲請人之不動產遭拍賣後難以回復原狀，請准供擔保後
    停止上述強制執行程序等語。
二、原法院以：
(一)按有回復原狀之聲請或提起再審或異議之訴，或對於和解為
    繼續審判之請求，或提起宣告調解無效之訴，撤銷調解之訴
    ，或對於法院因強制執行法第四條第一項第五款之裁定提起
    抗告時，法院因必要情形，或依聲請定相當並確實之擔保，
    得為停止強制執行之裁定，強制執行法第十八條第二項定有
    明文。
(二)原法院調取上開執行案卷及該院九十八年度補字第四二三號
    債務人異議之訴案卷審查後，認為聲請人甲○○之聲請為有
    理由而予准許。又法院依強制執行法第十八條第二項定擔保
    金額而准許停止強制執行之裁定者，該項擔保係備供執行債
    權人即相對人因停止執行所受損害之賠償，其數額應依標的
    物停止執行後，債權人未能即時受償所受之損害額定之。因
    審酌相對人乙○○之執行債權額為新臺幣（下同）八十四萬
    二千元，而上開債務人異議之訴至二審定讞，其期間推定為
    三年四個月，以法定利率年息百分之五計算，相對人乙○○
    因停止執行無法即時運用執行所得之資金，損害約為十四萬
    零一百九十三元（842,000×0.05×3.33＝140,193），認聲
    請人甲○○應供之擔保金額以十四萬零一百九十三元為適當
    ，並定擔保金額十四萬零一百九十三元，經核於法並無不合
    。
三、抗告人抗告意旨略以：
(一)抗告人即聲請人甲○○部分：1.本件租賃事件之租金，原已
    由台灣臺北地方法院簡易庭審理中（九十八年度簡上字第六
    ○一號，第一審九十八年度北簡字第六四○七號），然相對
    人乙○○又再向臺灣士林地方法院（九十七年度執字第二一
    一四九號）、臺北地方法院（九十七年度執助字第七五一五
    號）聲請租金強制執行。抗告人不解為何一件租金請求，相
    對人向不同法院為同一租金重覆訴訟，浪費訴訟時間及金錢
    ，可知相對人以用不當之方法獲得租金三倍金額之利益。2.
    相對人及不動產經紀人在租賃前，曾向抗告人告知臺北市○
    ○街一三七巷六號之一房屋（下稱系爭房屋），前手為知名
    九如港式飲茶，將地下室裝潢為合法營業使用，租賃物可以
    申請合法之餐飲營業事利登記證，抗告人才向相對人承租。
    抗告人所承租之系爭房屋（含一樓、地下室及加蓋部分）係
    供茶飲營業使用，但在裝潢時，敦南派出所曾因他人檢舉地
    下室不能為營業使用，也不能當倉庫使用，因該地下室為一
    防空避難室，加上抗告人未能申請營業事利登記證，致權益
    受損。抗告人之姐曾與相對人之妻及不動產經紀人曾先生談
    及地下室不能使用，租金應予以減免，皆未獲回應。抗告人
    已向臺北地方法院簡易庭主張抵銷，即抗告人向相對人請求
    每月酌減三分之二租金，並請求應返還裝潢加盟設備之金額
    、漏水所造成不能營業之損失及設備受損修復、更新之侵權
    損害賠償損失，共一百五十萬元。3.相對人及曾先生告知抗
    告人，系爭房屋之大樓回饋金是指廚房後面防火巷道之使用
    ，有使用廚房後面防火巷道才要支付，然抗告人未使用廚房
    後面防火巷道，所支付之租金已包含增建加蓋部分及公用地
    租金，相對人應返還上開費用，金額有三百多萬元，所有租
    金為一百六十一萬八千三百三十四元。因此相對人積欠抗告
    人有一百多萬元。4.不論租賃之事實真相為何，若要抗告人
    原已繳納三個月之租金二十七萬三千五百元，押租金三十一
    萬五千元，相對人並從士林地方法院扣得抗告人之銀行帳戶
    內已得五十七萬六千零五十九元，向臺北地方法院聲請查封
    拍賣抗告人之房屋（目前市價為四、五千萬元），聲請強制
    執行之金額僅為八十二萬元，抗告人之房屋價值多過數十幾
    倍之多，再加上相對人已領取一百十六萬四千五百五十九元
    ，已多過向法院聲請強制執行之金額，因此相對人之債權早
    已滿足，相對人應無受損害可言，請能重新調查，廢棄原裁
    定，另為適法之裁定，依職權或將擔保金酌定為零元，以停
    止該強制執行等語。
(二)抗告人即相對人乙○○部分：1.本件執行案件乃對造抗告人
    即聲請人甲○○不履行支付房屋租金，抗告人依據租賃公證
    書第五條約定聲請強制執行。相對人於積欠租金期間仍有實
    際從事營業之營利事實，契約內所留聯絡電話不通，店裡也
    經常藉故不接電話，存證信函也屢遭退件，抗告人實感無奈
    。2.聲請人所言屋頂滲水問題，在裝修前已處理完成，又營
    利事業登記證已知可順利取得，在發證前聲請人卻於九十八
    年四月二十五日撤回申請，竟捏造事實歸咎屋主，法院僅憑
    聲請人片面之詞及個人因素判定應暫予停止強制執行程序，
    實有損抗告人權益等語。
四、經查：
(一)按強制執行法第十八條第二項規定，所謂必要情形，係由法
    院就回復原狀之聲請，或再審之訴，或異議之訴，在法律上
    是否顯無理由，以及如不停止執行，將來是否難以回復執行
    前之狀態等各情形予以斟酌，依職權自由裁量定之。依此規
    定，只須當事人提起異議之訴，在該異議之訴確定前，法院
    如認有必要，得依職權為停止執行之裁定；其在當事人願供
    擔保，聲請停止強制執行時，法院亦非不得依其聲請，定相
    當並確實之擔保，為停止強制執行之裁定。至該異議之訴實
    體上有無理由，則非法院於裁定停止強制執行時應予審酌之
    事項（最高法院九十三年度台抗字第七二三號裁定意旨參照
    ）。再按債務人本於停止執行裁定所供之擔保，係以擔保債
    權人因債務人聲請停止強制執行不當可能遭受之損害得獲賠
    償為目的，故法院於裁定停止強制執行時，就擔保金額與債
    權人因停止強制執行不當可能遭受之損害間之關聯，自應斟
    酌該債權人因停止執行可能遭受之損害，以為衡量之標準，
    非以標的物之價值或債權額為依據。債權人因停止執行所受
    之損害，包括債權人未能即時受償或利用該標的物所受之損
    害額，或其因另供擔保強制執行所受之損害（最高法院八十
    六年度台抗字第四四二號、八十七度台抗字第五二九號、九
    十一年度台抗字第四二九號及九十二年度台抗字第四八○號
    裁定意旨參照）。
(二)關於抗告人甲○○部分：抗告人甲○○所主張其承租之地下
    室不能為營業使用、未能申請營業事利登記證致其裝潢加盟
    設備不能使用及租賃物漏水所造成不能營業之損失云云，此
    乃其與相對人乙○○之租金債權得否相互抵銷之實體法上之
    事由；另抗告人主張相對人已領取一百十六萬四千五百五十
    九元，已多過向原法院所聲請強制執行之金額，其債權早已
    滿足，應無受損害云云，亦屬抗告人所提異議之訴在實體上
    有無理由，或應依法向執行法院聲明異議之問題，均非法院
    於裁定停止強制執行時所得審酌之事項。
(三)關於抗告人乙○○部分：查原法院依上開規定，認有必要，
    斟酌抗告人因停止執行可能遭受之損害，以裁定命聲請人甲
    ○○供相當擔保後停止執行，要無不當。抗告人所述：聲請
    人於積欠租金期間仍有實際從事營業之營利事實，屋頂滲水
    問題，在裝修前已處理完成，又營利事業登記證已知可順利
    取得云云，均為實體上問題，亦非本件所得審酌之事項。
五、綜上所述，本件抗告人抗告意旨各執前詞，主張原法院裁定
    不當，提起本件抗告，請求另為適法之裁定，均為無理由，
    應予駁回。
六、據上論結，本件抗告為無理由，依強制執行法第三十條之一
    ，民事訴訟法第四百九十五條之一第一項、第四百四十九條
    第一項、第九十五條、第七十八條，裁定如主文。
中    華    民    國    98    年    12    月    29    日
                  民事第一庭    審判長法  官  丁振昌
                                      法  官  李素靖
                                      法  官  高明發
上為正本係照原本作成。
不得抗告。
中    華    民    國    98    年    12    月    29    日
                                      書記官  王全龍

司法院資訊處製作；財團法人民間司法改革基金會備份。
